臺灣彰化地方法院刑事判決　　　　　　　 96年度易字第147號
公　訴　人　臺灣彰化地方法院檢察署檢察官
被　　　告　甲○○
上列被告因公共危險案件，經檢察官聲請簡易判決處刑（95年度
偵字第11379 號），本院員林簡易庭認為不宜（96年度員簡字第
13號），簽移普通庭改依通常程序審理，於準備程序中，被告就
被訴事實為有罪之陳述，經告知簡式審判程序之旨，並聽取當事
人之意見後，認宜以獨任進行簡式審判程序，而裁定進行簡式審
判程序審理，判決如下：
    主  文
甲○○失火燒燬現供人使用之住宅，處有期徒刑貳月，如易科罰
金，以新臺幣壹仟元折算壹日。
    犯罪事實
一、甲○○係彰化縣溪湖鎮○○街274 號房屋所有權人，本應注
    意該房屋屋齡已屆40年，且曾有天花板漏水之情事，而裝置
    有電源配線之該屋2 樓上下2 層天花板，上層已裝置約40年
    ，下層亦已裝置約30年，均應定期檢修或更換電源配線設備
    ，以避免電線走火致生公共危險，且平日亦無不能注意之情
    事，竟疏未注意，除11年前曾局部整理外，平日均無定期檢
    修。嗣於民國95年10月29日上午6 時20分許，在前開房屋2
    樓中間倉庫天花板夾層內偏東南側附近，果因該處為三合板
    木製密閉式天花板、內部設置老舊之室內電源配線，再加上
    屋瓦老舊，曾有漏雨情事發生，致電線走火，引燃並燒燬該
    現供人使用之住宅2 樓前側屋頂、天花板、屋樑，進而又延
    燒至隔鄰即彰化縣溪湖鎮○○街276 號乙○○○、楊聖悊共
    有，現亦供人使用之住宅，致該屋2 樓前側屋頂、天花板、
    屋樑均因此燒燬，嗣於消防人員到場始將火勢撲滅。
二、案經彰化縣警察局溪湖分局報請臺灣彰化地方法院檢察署檢
    察官偵查起訴。
    理  由
一、本件被告所犯係死刑、無期徒刑、最輕本刑為3 年以上有期
    徒刑以外之罪，其於準備程式就前揭被訴事實為有罪之陳述
    ，經受命法官告知簡式審判程式之旨，並聽取其與公訴人之
    意見後，本院認無不得或不宜改依簡式審判程式進行之處，
    爰依刑事訴訟法第273 條之1 第1 項、第284 條之1 ，裁定
    本案由受命法官獨任進行簡式審判程式，合先敘明。
二、上揭犯罪事實，迭據被告甲○○於警詢、偵查及本院審理時
    坦承不諱；再查，本件失火之地點位於彰化縣溪湖鎮○○街
    274 號，經彰化縣消防局人員勘查現場後製成火災原因調查
    報告書1 份，其內容摘要如下：
    （一）起火戶研判：
        1.勘查274 及276 號2 樓前側天花板內部，發現為相連
          通之空間，而比對其天花板支架與平面板材，發現以
          274 號受燒碳化情形較276 號嚴重，顯示火勢由274
          號往276號方向燃燒。
        2.勘查274及276號前側2樓天花板內部，比對其屋樑部
          位，發現以274 號之屋樑受燒碳化情形較276 號嚴重
          ，亦顯示火勢由274號往276號方向燃燒。
        3.綜合上述研判，本案起火戶為彰化縣溪湖鎮○○里○
          ○街274 號。
    （二）起火處研判：
        1.勘查平和街274 號前側2 樓中間側倉庫之受燒情形，
          發現房間內呈現出由上向下之燃燒型態，且其天花板
          巳受燒僅剩支架，平面板材大部份均巳燒失，顯示火
          勢是由2 樓中間側倉庫向四周燃燒。
        2.勘查平和街274 號前側2 樓中間側倉庫天花板之受燒
          情形，上下比對其木質支架發現以上方支架碳化情形
          較為嚴重，而最下方之支架尚能目視出木材支架的原
          色，顯示火勢是由2 樓中間側倉庫上方天花板夾層內
          向四周燃燒。
        3.勘查274 及276 號2 樓前側天花板內部，發現為相連
          通之空間，而比對其天花板支架與平面板材，發現以
          274 號受燒碳化情形較276 號嚴重，顯示火勢於天花
          板內是由274 號向276 號燃燒。
        4.勘查274 及276 號前側2 樓天花板內部，比對其屋樑
          部位，發現以274 號之屋樑受燒碳化情形較276 號嚴
          重，顯示火勢於天花板內是由274 號向276 號燃燒。
        5.檢視受燒最為嚴重之274 號前側2 樓中間側倉庫天花
          板內，發現其共隔有上下兩層裝潢板，顯示火勢是於
          天花板之夾層內燃燒。
        6.勘查274 號起火戶前側2 樓中間側倉庫天花板上方橫
          樑受燒情形，發現由西向東以第4 及第5 根橫樑受燒
          碳化最為嚴重，其中第5 根竹橫樑南端巳燒失，顯示
          火勢於天花板中間偏東南側較為嚴重。
        7.勘查274 號前側2 樓中間側倉庫天花板上方受燒最嚴
          重的第4 、5 根橫樑，發現此處之屋頂橫樑受燒情形
          及屋瓦掉落程度最為嚴重，顯示火勢於天花板中間屋
          頂下方偏東南側較為嚴重。
        8.勘查274 號前側2 樓中間側倉庫天花板上方受燒最嚴
          重的第4 、5 根橫樑下方，發現此處之天花板夾層支
          架受燒斷燒失情形最為嚴重，並且於此處發現有大量
          之室內電源，檢視其配置情形較為雜亂，顯示火勢於
          274 號2 樓中間側倉庫天花板夾層內偏東南側燃燒最
          為嚴重。
        9.274 號前側2 樓中間側倉庫天花板附近挖掘採證，於
          新舊兩層天花板間，發現有一受熔斷之室內電線配線
          跡證。
       10.起火處附近之天花板內，發現有一盛漏水之塑膠容器
          ，顯示此處曾有雨天漏水之狀況。
    （三）起火原因研判：
          起火處附近挖掘採證，於新舊兩層天花板間，發現有
          一受燒熔斷之室內電線配線跡證，故本案以電氣因素
          引起火災的可能性較高。
    （四）鑑定結論：
          95年10月29日6 時20分許，於彰化縣溪湖鎮○○里○
          ○街274 號住宅火災案，依現場勘查狀況判斷於前側
          2 樓中間倉庫天花板夾層內偏東南側附近為起火處，
          該處空間是為木製三合板材釘製之密閉式天花板，內
          部設置有老舊之室內電源配線，且起火處附近曾有漏
          雨情事發生，若因線路披覆老化破損或漏電都可能造
          成電線短路之情事發生，而挖掘採證時發現有一受燒
          熔斷之室內配線跡證，故本案以電氣因素引起火災的
          可能性較高。
    綜上，足認被告自白核與事實相符，堪可採信。本件事證明
    確，應予依法論科。
三、按失火燒燬現有人所在或現未有人所在之建築物罪，自係指
    該建築物整體而言，應包括牆垣及該建築物內所有物品。故
    一個失火行為，若同時燒燬建築物與該建築物內之其他物品
    ，無論該其他物品為他人或自己所有，均不另成立刑法第
    175 條第1 項或第2 項之罪（最高法院79年度台上字第1471
    號判例要旨參照）。又按刑法上公共危險罪，其所保護之法
    益，重在公共安全，故其罪數應以行為之個數定之。一失火
    行為所燒燬之對象縱有不同，但行為僅一個，而應為整體的
    觀察，成立單純一罪。再刑法第173 條所謂「燒燬」，係指
    火力燃燒，喪失物之效用而言，必須其物喪失主要效用，始
    得謂放火既遂（最高法院76年度台上字第8230號判決要旨參
    照）。觀諸本件卷附燃燒後現場照片，上址274 號、276 號
    房屋2 樓屋頂天花板受燒僅剩餘支架，已失其遮風避雨之功
    能，足認該2 房屋構成之重要部分已達喪失其效用之程度，
    是核本件被告所為，係犯刑法第173 條第2 項之失火燒燬現
    供人使用之住宅罪。查被告之一失火行為，雖同時燒燬現供
    莊瓊娥（即上址274 號房屋承租人）、乙○○○及楊聖悊使
    用之住宅（即上址276 號房屋）及其內物品、隔間木板，但
    依前揭說明，應認被告所為，仍僅成立一犯刑法第173 條第
    2 項之失火燒燬現供人使用之住宅罪。爰審酌被告甲○○係
    因殊未注意定期檢修電源配線，導致電線走火失火燒燬其所
    有及被害人之房屋，復未能與被害人乙○○○等達成和解，
    致使被害人等財產因祝融而受有損失，惟衡以其並無前科，
    素行良好，有臺灣高等法院被告前案紀錄表1 份可參，犯後
    坦承犯行，態度尚稱良好等一切情狀，量處如主文所示之刑
    ，並諭知易科罰金之折算標準，以示懲儆。
據上論斷，應依刑事訴訟法第452 條、第273 條之1 第1 項、第
299 條第1 項前段，刑法第173 條第2 項、第41條第1 項前段，
刑法施行法第1 條之1 第1 項、第2 項前段，判決如主文。
本案經檢察官莊佳瑋到庭執行職務。
中　　華　　民　　國　　96　　年　　2 　　月　　15　　日
                  刑事第一庭    法      官  胡宜如
以上正本證明與原本無異。
如不服本判決，應於送達後10日內向本院提出上訴狀（須附繕本
）。
告訴人或被害人對於判決如有不服具備理由請求檢察官上訴者，
其上訴期間之計算係以檢察官收受判決正本之日期為準。
中　　華　　民　　國　　96　　年　　2 　　月　　15　　日
                                書  記  官  蕭秀吉
附錄本案論罪科刑法條：
中華民國刑法第173條
放火燒燬現供人使用之住宅或現有人所在之建築物、礦坑、火車
、電車或其他供水、陸、空公眾運輸之舟、車、航空機者，處無
期徒刑或7 年以上有期徒刑。
失火燒燬前項之物者，處 1 年以下有期徒刑、拘役或 5 百元以
下罰金。
第 1 項之未遂犯罰之。
預備犯第 1 項之罪者，處 1 年以下有期徒刑、拘役或 3 百元以
下罰金。
